【裁判字號】    98,台上,2778
【裁判日期】    980521
【裁判案由】    偽證
【裁判全文】
最高法院刑事判決            九十八年度台上字第二七七八號
上  訴  人  甲○○
上列上訴人因偽證案件，不服台灣高等法院高雄分院中華民國九
十五年九月二十八日第二審判決（九十五年度上訴字第一二五六
號，起訴案號：台灣澎湖地方法院檢察署九十四年度偵字第二四
九號），提起上訴，本院判決如下：
    主  文
上訴駁回。
    理  由
按刑事訴訟法第三百七十七條規定，上訴於第三審法院，非以判
決違背法令為理由，不得為之。是提起第三審上訴，應以原判決
違背法令為理由，係屬法定要件。上訴第三審法院之案件，是否
以判決違背法令為上訴理由，應就上訴人之上訴理由書狀加以審
查，如果上訴書狀並未依據卷內訴訟資料，具體指摘原判決不適
用何種法則或如何適用不當，或所指摘原判決違法情事，顯與法
律規定得為第三審上訴理由之違法情形，不相適合時，均應認其
上訴為違背法律上之程式，予以駁回。至原判決究有無違法，與
上訴是否以違法為理由係屬二事。本件原審經審理結果，認為上
訴人甲○○偽證犯行明確，因認第一審判決依刑法第一百六十八
條論處上訴人偽證罪刑，為無不合，予以維持，駁回上訴人在第
二審之上訴，已詳敘調查、取捨證據之結果及憑以認定犯罪事實
之心證理由。並就上訴人否認犯行之供詞及其所辯各語認非可採
，予以論述。查告訴人、證人之陳述有部分前後不符，或相互間
有所歧異時，究竟何者為可採，法院仍得本其自由心證予以斟酌
，其基本事實之陳述，若果與真實性無礙時，自得予以採信。非
謂一有不符或矛盾，即應認其全部均為不可採納。本件據證人阮
氏妹於上訴人及其胞弟陳天來被訴偽造文書之另案（台灣高等法
院高雄分院九十三年度上易字第六四五號）偵查中，供證於越南
與其結婚之人係陳天來，非上訴人等語，嗣本案於原審審理中，
上訴人復另提出指係阮氏妹所出具之「罷訴申請書」，略以與阮
氏妹於越南辦理結婚手續並返台共居者乃上訴人云云，原判決採
信阮氏妹上開另案偵查中之初供。並於理由內論述本件經第一審
勘驗阮氏妹於越南胡志明市錄製之公開結婚宴客光碟結果，當天
上訴人、陳天來二人與新娘阮氏妹互動情形，乃上訴人為陳天來
披上新裝，並交付捧花予陳天來，而交付捧花予新娘、掀開新娘
面紗、抱住新娘、為新娘穿戴首飾及與新娘互相親吻之人均為陳
天來，而乘車時，由陳天來陪同新娘入車，坐於後座，上訴人為
其二人開、關車門後，則自行坐於前座，又於合影留念時，始終
都是由陳天來與新娘擔任主角，其他人包括上訴人均為陪襯，螢
幕最後，與眾人揮手再見者為陳天來，並顯示陳天來與新娘之合
照，有該光碟及勘驗筆錄可稽。是依上訴人、陳天來與阮氏妹三
人之互動情形、結婚儀式經過觀之，阮氏妹真正結婚對象顯係陳
天來，非上訴人，核與阮氏妹上開初供相符。再參以阮氏妹隻身
自越南遠嫁來台，於台灣舉目無親，苟非實情，當不致無端設詞
向警報案誣指上訴人與陳天來對其行騙，而上開結婚儀式過程中
，上訴人既始終在場，其所辯因身體不適始由陳天來代替之辯解
，純屬無稽，尤不待言。上訴人嗣於法院審理中雖另提出內容對
其有利之上開「罷訴申請書」，然阮氏妹上開初供陳述之時點離
案發較近，且較無受上訴人或他人污染影響之可能，亦較無其他
顧慮，可信度高，自以該初供較為可採。另上訴人固聲請再度傳
訊阮氏妹，但參以上訴人在上開前案判決後，曾前往越南試圖與
阮氏妹家人建立關係，並攝製 VCD，則阮氏妹來台後，縱使翻異
前詞，改為對上訴人有利之陳述，其係因事後受外力介入影響所
致之可能性亦極高，當不若其初供可信，因認並無傳訊阮氏妹到
庭作證之必要等情。亦即已對阮氏妹先後陳述間之歧異，加以釐
清，並就如何取捨而為適合於事實之認定，詳予論列其取捨判斷
之理由，且對上訴人關於再度傳訊阮氏妹之調查證據聲請，認無
必要，而於判決中附具理由予以駁回。此乃原審本其職權之行使
，對調查所得之證據定其取捨，為價值上之判斷，據以於判決內
認定上訴人之犯行，顯無違背客觀上之經驗法則與論理法則。上
訴意旨或對阮氏妹於警詢中所為因陳天來表示正就台灣之婚姻辦
理離婚，俟完成該離婚手續將與其辦理結婚登記，其始應允與陳
天來於越南結婚等對上訴人不利之供述，故意置而不論，徒擷取
阮氏妹該次警詢供述之其他片斷，以其於警詢中既謂陳天來提供
現金表示欲與其結婚，當時其因知陳天來已婚而拒絕等語，足徵
阮氏妹並無與陳天來結婚之意，且實際上與阮氏妹辦理結婚登記
者亦為上訴人，而主張上訴人所為證言並無不實云云；或執阮氏
妹上開「罷訴申請書」所載，指阮氏妹之供述已前後不符，且其
所謂「先與上訴人辦理結婚登記，等陳天來離婚證書辦出來後再
與陳天來辦理結婚登記」一語之真意，究係先與上訴人結婚或先
與上訴人辦理假結婚登記，其陳稱結婚時由陳天來為其穿戴首飾
，是否意味上訴人所為當天其因病無法參加，故由陳天來代替之
辯解屬實，均尚欠明瞭為由，指摘原判決未傳喚阮氏妹到庭重行
訊問，有證據調查職責未盡之違法云云。皆係對原審本於證據所
為之事實認定，未依據卷內訴訟資料具體指明其如何違背證據法
則，徒憑自己之說詞，就原判決已加論列之事項，重為爭辯，係
單純事實上之爭執，俱非適法之第三審上訴理由。次查民國九十
二年二月六日修正之刑事訴訟法施行前關於證人與本案有共同正
犯之關係者，不得令其具結之規定，於修正後已刪除，是與本案
有共同正犯關係之證人僅得拒絕證言，否則，於作證時仍應具結
並據實陳述。上訴人於上開偽造文書另案審理中，已當庭表示願
意具結作證，並經法院命其具結後始為陳述，有卷附該審判筆錄
及上訴人證人結文可按，是上訴人於具結後作證時為不實證言，
原判決論以偽證罪責，並無不合。上訴意旨猶引用業經刪除之修
法前舊規定，主張該有共犯關係之證人，不得命其具結，縱誤命
其具結，亦不生具結效力，即無偽證罪可言，並據以指摘原判決
有不適用法則或適用法則不當之違法，誠屬誤會，殊無足取。至
其餘上訴意旨，或係對事實審法院採證、認事及證據證明力判斷
之職權行使，專憑己見，任意指摘，或為單純之事實爭執，並未
具體指摘原判決採證認事及所為論斷違背如何之經驗法則與論理
法則，亦不足據以辨認原判決已具備違背法令之形式要件。綜上
，本件上訴違背法律上之程式，應予駁回。
據上論結，應依刑事訴訟法第三百九十五條前段，判決如主文。
中    華    民    國  九十八  年    五    月  二十一  日
                      最高法院刑事第四庭
                          審判長法官  張  淳  淙
                                法官  劉  介  民
                                法官  蔡  彩  貞
                                法官  林  俊  益
                                法官  林  勤  純
      本件正本證明與原本無異
                                      書  記  官
中    華    民    國  九十八  年    六    月    一    日
                                                      Ｑ


司法院資訊處製作；財團法人民間司法改革基金會備份。
